【裁判字號】    98,訴,220
【裁判日期】    980618
【裁判案由】    違反槍砲彈藥刀械管制條例
【裁判全文】
臺灣嘉義地方法院刑事判決               98年度訴字第220號
公  訴  人  臺灣嘉義地方法院檢察署檢察官
被      告  甲○○
指定辯護人  本院公設辯護人顏玲玲
上列被告因違反槍砲彈藥刀械管制條例案件，經檢察官提起公訴
（98年度偵字第784號），本院判決如下：
    主  文
甲○○未經許可，寄藏可發射子彈具有殺傷力之改造手槍，處有
期徒刑貳年，併科罰金新臺幣貳萬元，罰金如易服勞役，以新臺
幣壹仟元折算壹日；扣案如附表編號１所示之改造手槍壹枝及附
表編號２所示之改造金屬槍管壹枝均沒收。
    犯罪事實
一、甲○○明知槍砲彈藥刀械管制條例第 4條所列槍砲及其主要
    組成零件，非經主管機關許可不得寄藏，竟基於寄藏可發射
    子彈具有殺傷力之槍砲及槍砲主要組成零件之犯意，於民國
    92 年1月間某日，在嘉義縣新港鄉奉天宮前，受友人林詩安
    （業已死亡）所託，代為保管如附表編號１所示之改造手槍
    、附表編號２所示之改造金屬槍管及非主管機關管制如附表
    編號３所示之物件，旋將之藏置於嘉義縣新港鄉○○村○○
    街23巷13號住處旁之菜園，未經許可而寄藏上開改造手槍及
    槍砲主要組成零件。嗣於98年1 月16日經警以甲○○涉有違
    反槍砲彈藥刀械管制條例等嫌疑，依法申請搜索票執行搜索
    未獲後，翌日，於臺北市政府警察局製作筆錄時，甲○○主
    動告知員警如附表所示之改造手槍、改造金屬槍管及物品之
    藏置處所，並於98年1 月17日12時30分許，帶同員警至前開
    處所取出如附表所示之改造手槍、改造金屬槍管及物品交警
    扣案，始悉全情。
二、案經臺北市政府警察局移送臺灣嘉義地方法院檢察署檢察官
    偵查起訴。
    理  由
一、按被告以外之人於審判外之陳述，而經當事人於審判程序同
    意作為證據，法院審酌該言詞陳述或書面陳述作成時之情況
    ，認為適當者，亦得為證據。當事人、代理人或辯護人於法
    院調查證據時，知有第159條第1項不得為證據之情形，而未
    於言詞辯論終結前聲明異議者，視為有前項之同意，刑事訴
    訟法第159條之5定有明文。查本案認定事實所援引之內政部
    警政署刑事警察局98年2月25日刑鑑字第0980012078號槍彈
    鑑定書（下稱警政署鑑定書，偵卷第24頁至第25頁）、臺北
    市政府警察局槍枝初步檢視報告表（見警卷第36頁至第38頁
    ）、臺北市政府警察局刑事警察大隊扣押物品目錄表（見警
    卷第17頁）、內政部98年4月30日內授警字第0980870706號
    函（下稱內政部函，見本院卷第47頁）各1紙等具有書面傳
    聞性質之證據，關於證據能力，提示當事人及辯護人均對之
    表示無意見，亦未於本案言詞辯論終結前聲明異議，而本院
    審酌該等審判外陳述作成時之過程、內容、功能等情況綜合
    判斷，認具備合法可信之適當性保障而具證據能力，得採為
    認定事實之基礎，合先敘明。又起訴書原記載扣案如附表編
    號３所示之物，亦屬主管機關公告管制之槍砲主要組成零件
    乙節，業據公訴檢察官當庭更正，認該等扣案物非屬槍砲主
    要組成零件，並提出補充理由書1件在卷可參，本院自應就
    公訴檢察官更正後之犯罪事實為審理，亦先敘明。
二、上開犯罪事實，迭據被告於警詢、偵查及本院審理中坦承不
    諱，且有扣案如附表編號１所示之改造手槍、附表編號２所
    示之改造金屬槍管及附表編號３所示物件可資佐證，而扣案
    如附表編號１、２、３所示之槍枝、零件及物件，經送內政
    部及內政部警政署刑事警察局鑑驗，其鑑驗結果如附表所示
    之情，有前開內政部函及前開警政署鑑定書各1 份在卷可佐
    ，則扣案如附表編號１所示之改造手槍係具有殺傷力之違禁
    物、扣案如附表編號２所示之金屬槍管係屬主管機關管制之
    槍砲主要組成零件等情，自堪認定。此外，並有扣押物品照
    片、藏放扣押物品處所照片20張（見警卷第19至20頁、第39
    頁、第42頁至第46頁、偵卷第22頁至第23頁）、搜索票、搜
    索同意書、搜索扣押筆錄、臺北市政府警察局刑事警察大隊
    扣押物品目錄表各1份（見警卷第1頁、第13頁至第17頁）、
    臺北市政府警察局槍枝初步檢視報告表及承辦人員履歷資料
    （見警卷第36頁至第38頁）、扣押物品清單（見本院卷第14
    頁）各1份附卷可參，足認被告上開任意性自白與事實相符
    ，堪可採認。本案事證明確，被告犯行洵堪認定，應依法論
    科。
三、按槍砲彈藥刀械管制條例係將「持有」與「寄藏」為分別之
    處罰規定，而單純之「持有」，固不包括「寄藏」，但「寄
    藏」之受人委託代為保管，其保管之本身所為之「持有」，
    既係「寄藏」之當然結果，法律上自宜僅就「寄藏」行為為
    包括之評價，不應另就「持有」予以論罪，最高法院74年臺
    上字第3400號著有判例可資參照。是核被告所為，分別係犯
    槍砲彈藥刀械管制條例第8條第4項之非法寄藏可發射子彈具
    殺傷力之槍枝罪及同條例第13條第4 項之非法寄藏槍砲之主
    要組成零件罪。被告同時寄藏上開改造手槍1 支及屬於槍砲
    主要組成零件之上開改造金屬槍管1 支，係以1 行為，觸犯
    數罪名，為想像競合犯，應依刑法第55條規定，從1 重之槍
    砲彈藥刀械管制條例第8 條第4 項規定處斷。至起訴書原記
    載被告所為係犯修正前槍砲彈藥刀係管制條例第11條第4 項
    及同條例第13條第4 項之罪嫌，業經公訴檢察官當庭更正起
    訴法條為槍砲彈藥刀械管制條例第8 條第4 項及同條例第13
    條第4 項之罪名，並提出補充理由書1 件附卷為憑，本院亦
    當庭告知被告所涉罪名諭其辯論防禦，本判決自無庸再為變
    更法條之諭示。
四、另查，槍砲彈藥刀械管制條例第8 條第4 項之法定刑為3 年
    以上10年以下有期徒刑，然被告僅單純寄藏上開槍枝、槍砲
    主要組成零件，未被查獲有其他持用扣案槍枝、槍砲主要組
    成零件犯罪之情事，對他人之生命、身體或社會安全並未造
    成重大實害；再本案員警於98年1 月16日22 時 至22時30分
    許，持搜索票搜索被告位於嘉義縣新港鄉○○村○○街23巷
    13號住處，搜索被告有無違反槍砲彈藥刀械管制條例之相關
    事證，並未發現有何槍砲等扣案之物，迄被告於98年1 月17
    日8 時50分至9 時許於臺北市政府警察局製作筆錄時，主動
    告知員警扣案槍砲等物藏置處所，並帶同員警於同日中午12
    時30分許，在被告上開住處旁菜園取出扣案槍砲等物一情，
    有本院搜索票、臺北市政府警察局刑事警察大隊98年1 月16
    日搜索筆錄、臺北市政府警察局刑事警察大隊98年1 月17日
    搜索扣押筆錄、扣押物品目錄表各1 份、警詢筆錄各2 份（
    見警卷第1 頁、第8 頁至第10頁、第14頁至第17頁、第24頁
    、第31頁至第32頁）存卷可查，是堪認被告就其犯行知所悔
    悟，願意主動配合員警之搜索，且被告經查獲後，於警詢、
    偵審期間亦均坦認犯行，犯後態度良好，應可認被告尚非凶
    惡狡詐之人，其寄藏前開扣案槍枝、槍砲主要組成零件，應
    純係偶然受朋友之託而牽累所致，與槍砲彈藥刀械管制條例
    第8 條第4 項本欲處罰之對象與惡性，顯有相當落差，參以
    被告並未寄藏任何子彈，亦未查獲可供發射之任何子彈，堪
    認被告受寄藏期間確無持槍犯案之主觀犯意，足認在客觀上
    足以引起一般同情，若量處法定最低刑，仍嫌過重，法重情
    輕，衡情尚堪憫恕，茲依刑法第59條之規定，酌量減輕其刑
    。爰審酌被告前有施用毒品之前科紀錄，有臺灣高等法院被
    告前案紀錄表1 份（見本院卷第3 頁至第4 頁）在卷可參；
    自陳受託寄藏槍砲等物之犯罪動機、未持寄藏槍砲等物犯案
    ，所生危害尚輕；自述其係國中畢業之智識程度；離婚，獨
    立扶養兩名子女，父母年邁，母親輕微中風，經濟狀況普通
    ，收入不定，曾幫家人務農等生活狀況，有被告所提家庭清
    寒證明2 份、戶籍謄本影本、被告母親身心障礙手冊影本各
    1 份、就醫收據2 份及檢驗結果1 份附卷可參；被告坦認犯
    行之犯後態度等一切情狀，量處如主文所示之刑，併科罰金
    部分，並依刑法第42條第3 項規定，諭知罰金如易服勞役之
    折算標準。
五、扣案如附表編號１所示之改造手槍，經鑑驗結果認具有殺傷
    力，而扣案如附表編號２所示之改造金屬槍管，係主管機關
    公告管制之槍砲主要組成零件，均屬違禁物等情，業如前述
    ，不問屬於犯罪行為人與否，均依刑法第38條第1 項第1 款
    規定宣告沒收之。又扣案如附表編號３所示之物件，並無證
    據證明與被告本案犯行有何關連，亦非主管機關公告管制之
    違禁物品，有前開內政部函1 份在卷可佐，爰不予宣告沒收
    ，附此敘明。
據上論斷，應依刑事訴訟法第299條第1項前段，槍砲彈藥刀械管
制條例第 8條第4項、第13條第4項，刑法第11條前段、第55條、
第59條、第42條第3項、第38條第1項第1款，判決如主文。
本案經檢察官徐鈺婷到庭執行職務。
中    華    民    國    98    年     6    月    18    日
              刑事第四庭  審判長法  官  蔡憲德
                                法  官  王慧娟
                                法  官  許兆慶
以上正本證明與原本無異。
如不服本判決應於收受判決後10日內向本院提出上訴書狀，並應
敘述具體理由；其未敘述上訴理由者，應於上訴期間屆滿後20日
內向本院補提理由書（均須按他造當事人之人數附繕本）「切勿
逕送上級法院」。
中    華    民    國    98    年     6    月    18    日
                                書記官  林金福
附表：
┌──┬───────┬───────────────┐
│編號│槍枝、子彈    │鑑定書文號及鑑定結果          │
├──┼───────┼───────────────┤
│1   │改造手槍壹枝（│(1)文號：內政部警政署刑事警察局│
│    │含彈匣壹個，槍│  98年2 月25日刑鑑字第09800120│
│    │枝管制編號為：│  78號槍彈鑑定書。            │
│    │0000000000）  │(2)鑑定結果：係由仿WALTHER 廠PP│
│    │              │  K/S 型半自動手槍製造之槍枝，│
│    │              │  換裝土造金屬槍管而成，擊發功│
│    │              │  能正常，可供擊發適用子彈使用│
│    │              │  ，認具殺傷力。              │
├──┼───────┼───────────────┤
│2   │改造金屬槍管  │(1)文號：同上及內政部98年4 月30│
│    │              │  日內授警字第0980870706號函。│
│    │              │(2)鑑定結果：認係主管機關內政部│
│    │              │  86年11月24日台（86）內警字第│
│    │              │  0000000 號公告所指槍砲主要組│
│    │              │  成零件。                    │
├──┼───────┼───────────────┤
│3   │金屬槍身、復進│(1)文號：同上。                │
│    │簧、復進簧桿各│(2)鑑定結果：金屬槍身1 枝，係仿│
│    │一枝、金屬彈匣│  BERETTA 廠M1934 型半自動手槍│
│    │一個          │  製造之金屬槍身；上開金屬槍身│
│    │              │  1 枝、復進簧、復進簧桿各1 枝│
│    │              │  與金屬彈匣1 個，均非主管機關│
│    │              │  內政部86年11月24日台（86）內│
│    │              │  警字第8670683 號公告所指槍砲│
│    │              │  主要組成零件。              │
└──┴───────┴───────────────┘
附錄論罪科刑法條：
槍砲彈藥刀械管制條例第8條
未經許可，製造、販賣或運輸鋼筆槍、瓦斯槍、麻醉槍、獵槍、
空氣槍或第4 條第1 項第1 款所定其他可發射金屬或子彈具有殺
傷力之各式槍砲者，處無期徒刑或5 年以上有期徒刑，併科新臺
幣1000萬元以下罰金。
未經許可，轉讓、出租或出借前項所列槍枝者，處5 年以上有期
徒刑，併科新臺幣1000萬元以下罰金。
意圖供自己或他人犯罪之用，而犯前2項之罪者，處無期徒刑或7
年以上有期徒刑，併科新臺幣1000萬元以下罰金。
未經許可，持有、寄藏或意圖販賣而陳列第1 項所列槍枝者，處
3 年以上10年以下有期徒刑，併科新臺幣700 萬元以下罰金。
第1項至第3項之未遂犯罰之。
槍砲彈藥刀械管制條例第13條
未經許可，製造、販賣或運輸槍砲、彈藥之主要組成零件者，處
3年以上10年以下有期徒刑，併科新台幣700 萬元以下罰金。
未經許可，轉讓、出租或出借前項零件者，處 1 年以上 7 年以
下有期徒刑，併科新台幣 500 萬元以下罰金。
意圖供自己或他人犯罪之用，而犯前 2 項之罪者，處 5 年以上
有期徒刑，併科新台幣 1000 萬元以下罰金。
未經許可，持有、寄藏或意圖販賣而陳列第 1 項所列零件者，處
6 月以上5 年以下有期徒刑，併科新台幣300 萬元以下罰金。
第1 項至第3 項之未遂犯罰之。


司法院資訊處製作；財團法人民間司法改革基金會備份。
